---
title: "Сравнения на разпределения според тяхното разсейване"
author: "Deayn Lazarov"
date: "Monday, March 02, 2015"
output: word_document
---


## Как можем да сравним две разпределения
1. Подходът се основава на описание на натрупаната дисперсия в статистическия ред до съответен квантил. Това означава, че пъво редът трябва да бъде ранжиран и после да се избере на колко квантилни части ще бъде делен. Ако изборът е да се работи с *квартили* то се изчислява колко дисперсия има натрупана до *I-ви квартил*, полсе до втори, трети и до "края" на разпределението - общата Дисперсия. Тези мерки зависят от броя на единиците, от които са изчислени, но ако всеки един от тези междинни показатели се раздели на общата Дисперсия, то резултата е в относителни числа в интервала [0;1] и не зависи от това, каква е била извадката. Ако се опише това разпределение на дела на дисперсията до съответния квантил то то започва с 0 и свършва винаги с 1. В зависимост от асиметрията на разпределенията това разпределение е различно и може да служи като мярка за сравнение на различието между единиците в различните "зони" на разпределенията.

2. В софтуерният продукт R програмирах фукция **qvarcomp** (quanum variation comparison), в която е достатъчно да се зададат данни под формата на ред X и ред Y, които желаем да сравним, както и броят на квантилите, които желаем да използваме. Разбира се колкото квантилите са по-малко, толкова кривата, описваща акумулираната дисперсия, е "по-ръбата", а в обратния случай "по-гладка". 
Например, ако използваме симулация и генерираме 300 значения за X, които са от нормално разпределена ген. съвкупност със средна 100 и SD = 20. А за Y логнормално разпределение,  n=500, средна = log(10), SD = log(2). Диаграмите на двете променливи могат да се видят по-долу. 

```{r, echo=FALSE}
x<-rnorm(300,100,20)
y<-rlnorm(500,log(10),log(2))
hist(x)
hist(y)
```

То за сравненито по техното разпределение на дисперсията може да се използва функцията **qvarcomp(datax, datay, nq)**, където **nq** задава броя на квантилите- в случая 20.


```{r, echo=FALSE}
qvarcomp<-function (datax=x, datay=y,nq){ #predefine X and Y; define nq = number of quantiles
  x1<-sort(datax)
  y1<-sort(datay)
  mx1<-mean(x1)
  my1<-mean(y1)
  probs = seq(0, 1, (1/nq+0.01))
  qx<-quantile(x1, probs = probs)
  qy<-quantile(y1, probs = probs)
  set.seed(1234)
  xn<-rnorm(length(x1),mean(x1),sd(x1))
  xn<-sort(xn)
  yn<-rnorm(length(y1),mean(y1),sd(y1))
  yn<-sort(yn)
  mxn<-mean(xn)
  myn<-mean(yn)
  qxn<-quantile(xn, probs = probs)
  qyn<-quantile(yn, probs = probs)
  
  
  s<-rep(0,length(x1))
  d<-rep(0,length(y1))
  sn<-rep(0,length(xn))
  dn<-rep(0,length(yn))
  
  ###X
  for (m in 1:length(x1)){
    s[m]<-sum((x1[m]-mx1)^2)
  }
  
  ssx<-rep(0,length(probs))
  for (i in 2:length(probs)) {
    j<-1
    while (qx[i]>= x1[j]){
      ssx[i]<-ssx[i]+s[j]
      j=j+1
    }
  }
  ssx=ssx/length(x1)
  ssx1=ssx/max(ssx)
  
  ###Y
  for (k in 1:length(y1)){
    d[k]<-sum((y1[k]-my1)^2)  
  }
  
  ssy<-rep(0,length(probs))
  for (f in 2:length(probs)) {
    r<-1
    while (qy[f]>=y1[r]){
      ssy[f]<-ssy[f]+d[r]
      r=r+1
    }
  }
  ssy=ssy/length(y1)
  ssy1=ssy/max(ssy)
  
  ###Xnorm
  for (m1 in 1:length(xn)){
    sn[m1]<-sum((xn[m1]-mxn)^2)
  }
  
  ssxn<-rep(0,length(probs))
  for (i1 in 2:length(probs)) {
    j1<-1
    while (qxn[i1]>= xn[j1]){
      ssxn[i1]<-ssxn[i1]+sn[j1]
      j1=j1+1
    }
  }
  ssxn=ssxn/length(xn)
  ssxn1=ssxn/max(ssxn)
  
  ###Ynorm
  for (k1 in 1:length(yn)){
    dn[k1]<-sum((yn[k1]-myn)^2)  
  }
  
  ssyn<-rep(0,length(probs))
  for (f1 in 2:length(probs)) {
    r1<-1
    while (qyn[f1]>=yn[r1]){
      ssyn[f1]<-ssyn[f1]+dn[r1]
      r1=r1+1
    }
  }
  ssyn=ssyn/length(yn)
  ssyn1=ssyn/max(ssyn)
  
  
  ####Plots
  ox<-probs
  par(mfrow = c(2,2))
  plot(ox,ssy,pch = ".",main="X~Y comparison", xlab="quantiles", ylab="Cumultive VAR")
  lines(ox,ssx,col="blue")
  lines(ox,ssy,col="red")
  legend("bottomright", c("x", "y"), col = c("blue","red"),bty="n", lty = 1:1,
         pch = ".", ncol = 2, cex = 0.8)
  
  plot(ox,ssx1,pch = ".",main="X~Y comparison (%VAR)",xlab="quantiles",ylab="% Cumultive VAR")
  lines(ox,ssx1,col="blue")
  lines(ox,ssy1,col="red")
  legend("bottomright", c("x", "y"), col = c("blue","red"),bty="n", lty = 1:1,
         pch = ".", ncol = 2, cex = 0.8)
  
  plot(ox,ssx1,pch = ".",main="X~Xnorm comparison",xlab="quantiles", ylab="% Cumultive VAR")
  lines(ox,ssx1,col="blue")
  lines(ox,ssxn1,col="green3")
  legend("bottomright", c("x", "norm(x)"), col = c("blue","green3"),bty="n", lty = 1:1,
         pch = ".", ncol = 2, cex = 0.8)
  
  plot(ox,ssy1,pch = ".",main="Y~Ynorm comparison",xlab="quantiles", ylab="% Cumultive VAR")
  lines(ox,ssy1,col="red")
  lines(ox,ssyn1,col="green3")
  legend("bottomright", c("y", "norm(y)"), col = c("red","green3"),bty="n", lty = 1:1,
         pch = ".", ncol = 2, cex = 0.8)
}
```
```{r}
qvarcomp(x,y,20)
```

В резултат се възуализират 4 фигури:
*X~Y comparison* показва сравнение между натрупаните дисперсии без да се елиминира влиянието на размерността на признаците - без да се използват относителни стойности при разпределението на дисперсията. В нашият случай това показва, че това на X е над това на Y. И тук разпределенията са в границите [0:1] по абцисата (квантилите), но са в своите мерни единици по ординатата;
*X~Y comparison (%VAR)* показва разпределението на стандартизираните кумулативни стойности на разпределението на дисперсията по отделните квантили.

В долните две фигури се преви сравнение с еталонно разпределение. В случая това е нормално разпределение със същите средна и стандартно отклонение и същият брой единици. Например, X се сравнява със симулирано нормално разпределение със средна, средната на X и стандартно отклонение изчисленото стандартно отклонение на X. Понеже в примера X има нормално разпределение, то двете линии съвпадат. (Може да се изчисли доверителен интервал на разликата).

При Y сравнението се прави с нормално разпределение с брой единици - 500, средна - изчислената средна аритметична на Y и SD = SD(Y). Фигурата показва, че имаме по-малка натрупана дисперсия в първите квантили и по-голяма в последните.

Методът е независи от броя на единиците на анализ и от скалите на измерване на признаците. Това може да се демонстрира ако се сравнят две идентични по същност разпределения, да кажем нормални, но с различни параметри.

```{r}
nd1<-rnorm(n=600, mean=200, sd=50)
nd2<-rnorm(n=1256, mean=560, sd=20)
qvarcomp(nd1,nd2,30)
```

##Заключение
Имаме един подход, койт ни дава:

1. Възможност да сравняваме кумулативните разпределения на Дисперсията;

2. Подходът е независим от скалирането и броят на наблюдаваните единици;

3. Могат да се правят изводи както за различията между двете разпределения, така и за неравномерността на всяко едно от тях;

Това е за сега. Анализът може да се продължи в много посоки - изчисляване на коефициенти, техните доверителни интервали и въвеждане на други еталонни разпределения. 

Кодът на функцият е достъпен в GitHub <https://github.com/deyanlazarov>. Може да бъде свален от всеки и редактиран.

***Очаквам твоите коментари!***

